臺灣基隆地方法院刑事判決　　　　　　　100年度訴字第698號
公　訴　人　臺灣基隆地方法院檢察署檢察官
被　　　告　江義郎
上列被告因違反毒品危 害防制條例案件，經檢察官提起公訴（
100 年度毒偵字第1773號），被告於準備程序進行中，就被訴事
實為有罪之陳述，經本院合議庭裁定由受命法官獨任進行簡式審
判程序，判決如下：
    主  文
江義郎施用第一級毒品，累犯，處有期徒刑柒月；又施用第二級
毒品，累犯，處有期徒刑月，扣案已使用之吸食器壹組沒收之
。應執行有期徒刑捌月，扣案已使用之吸食器壹組沒收之。
    事  實
一、前案紀錄
(一)累犯紀錄：
  1.江義郎前因恐嚇及違反肅清煙毒條例案件，經臺灣高等法院
    及臺灣臺北地方法院分別以82年度上訴字第7611號及81年度
    訴字第2983號判決，判處有期徒刑2 年3 月及3 年2 月確定
    ，並經臺灣高等法院就上開81年度訴字第2983號及82年度上
    訴字第7611號判決所科之刑，以83年度聲字第1240號裁定定
    應執行有期徒刑5 年，於民國84年5 月6 日假釋出監，嗣經
    撤銷假釋，應執行殘餘刑期即有期徒刑2 年5 月25日；又因
    違反麻醉藥品管理條例案件，經臺灣臺北地方法院以85年度
    易字第1932、7738號判決分別判處有期徒刑4 月及5 月確定
    ；再因違反肅清煙毒條例案件，經臺灣高等法院及臺灣宜蘭
    地方法院以85年度上訴字第3937號及86年度訴字第180 號判
    決各判處有期徒刑3 年6 月確定，與上開85年度易字第1932
    、7738號判決所科之刑、前開假釋經撤銷後應執行之殘餘刑
    期接續執行，於90年12月21日假釋出監，嗣經撤銷假釋，復
    經本院依據中華民國96年罪犯減刑條例之規定，就上開81年
    度訴字第2983號、85年度易字第7738號及86年度訴字第180
    號判決所科之刑，以96年度聲減字第521 號裁定分別減刑，
    並就81年度訴字第2983號判決所科之刑經減刑後之刑，與上
    開82年度上訴字第7611號判決所科之刑，定應執行有期徒刑
    3 年10月，就85年度易字第7738號及86年度訴字第180 號判
    決所科之刑經減刑後之刑，定應執行有期徒刑1 年11月，上
    開假釋經撤銷後，應執行殘餘刑期即有期徒刑4 年8 月6 日
    ，於96年8 月24日因縮刑期滿執行完畢（構成累犯）。
  2.復因(甲)施用第一、二級毒品案件，經臺灣基隆地方法院檢察
    署檢察官以96年度毒偵字第2883號提起公訴，本院以96年度
    訴字第1143號判決判處有期徒刑7 月、3 月確定；其後，再
    因(乙)施用毒品案件，由本院以98年度訴緝字第27號判決判處
    有期徒刑7 月、3 月確定。前開(甲)(乙)二案嗣經裁定合併應執
    行有期徒刑1 年2 月確定，甫於100 年4 月22日縮刑期滿執
    行完畢而出監（構成累犯）。
(二)施用毒品紀錄：
    江義郎前因施用毒品案件，經觀察、勒戒後，因認有繼續施
    用毒品之傾向，經本院以92年度毒聲字第109 號裁定令入戒
    治處所強制戒治，於92年7 月29日因停止戒治出監，期滿未
    經撤銷停止戒治，於93年2 月9 日執行完畢，並經臺灣基隆
    地方法院檢察署檢察官以93年度戒毒偵字第9 號不起訴處分
    ；復於強制戒治執行完畢釋放後5 年內，再犯施用毒品案件
    ，經臺灣基隆地方法院檢察署檢察官提起公訴，由本院判處
    罪刑如前揭(一)2.(甲)之所示。繼而，又因施用毒品案件，由
    前揭檢察署檢察官提起公訴，經本院判處罪刑如前揭(一)2.
    (乙)之所示。
二、本案事實
    詎江義郎猶未戒除毒癮，基於分別施用第一級毒品海洛因及
    第二級毒品甲基安非他命之犯意，於100 年8 月17日晚上7
    、8 時許，在基隆市信義區○○○路140 之1 號3 樓，先將
    第一級毒品海洛因以摻入香煙點燃吸食之方式，施用海洛因
    1 次；再將第二級毒品甲基安非他命，置於吸食器後，以加
    熱吸食煙霧方式，施用第二級毒品甲基安非他命1 次。嗣為
    警於同年月19日下午4 時45分許，在上開處所，因執行搜索
    勤務而查獲，並扣得其所有已使用之安非他命吸食器1 組，
    並採其尿液送驗，結果呈嗎啡、可待因、安非他命及甲基安
    非他命之陽性反應，而悉上情。
三、案經基隆市警察局第三分局報告臺灣基隆地方法院檢察署檢
    察官偵查起訴。
    理  由
一、本件被告所犯者非為死刑、無期徒刑、最輕本刑為3 年以上
    有期徒刑之罪或高等法院管轄第一審案件，其於準備程序進
    行中，先就被訴事實為有罪之陳述，經告知其簡式審判程序
    之旨，並聽取公訴人及被告之意見後，本院依刑事訴訟法第
    273 條之1 第1 項之規定，裁定由受命法官獨任進行簡式審
    判程序，且依同法第273 條之2 規定，簡式審判程序之證據
    調查，不受第159 條第1 項、第161 條之2 、第161 條之3
    、第163 條之1 及第164 條至第170 條規定之限制，合先敘
    明。
二、按觀察、勒戒或強制戒治執行完畢釋放後，5 年內再犯毒品
    危害防制條例第10條之罪者，檢察官或少年法院（地方法院
    少年法庭）應依法追訴或裁定交付審理，同條例第23條第 2
    項定有明文。次按92年7 月9 日修正公布、93年1 月9 日施
    行之毒品危害防制條例第20條、第23條將施用毒品之刑事處
    遇程序，區分為「初犯」及「5 年內再犯」、「5 年後再犯
    」；依其立法理由之說明：「初犯」，經觀察、勒戒或強制
    戒治後，應為不起訴處分或不付審理之裁定，經觀察、勒戒
    或強制戒治執行完畢釋放後，「5 年內再犯」者，因其再犯
    率甚高，原實施之觀察、勒戒及強制戒治既已無法收其實效
    ，爰依法追訴或裁定交付審理，至於經觀察、勒戒或強制戒
    治執行完畢釋放後，「5 年後再犯」者，前所實施之觀察、
    勒戒或強制戒治已足以遮斷其施用毒品之毒癮，為期自新及
    協助其斷除毒癮，仍適用「初犯」規定，先經觀察、勒戒或
    強制戒治之程序。從而依修正後之規定，僅限於「初犯」及
    「5 年後再犯」2 種情形，始應先經觀察、勒戒或強制戒治
    程序；倘被告於5 年內已再犯，經依法追訴處罰，縱其第 3
    次（或第3 次以上）再度施用毒品之時間，在初犯經觀察、
    勒戒或強制戒治執行完畢釋放5 年以後，已不合於「5 年後
    再犯」之規定，且因已於「5 年內再犯」，顯見其再犯率甚
    高，原實施觀察、勒戒或強制戒治，已無法收其實效，即應
    依該條例第10條處罰（最高法院95年5 月9 日95年度第7 次
    刑事庭會議決議及97年9 月9 日97年度第5 次刑事庭會議決
    議意旨參照）。查被告前因初犯施用毒品案件，於92年7 月
    29日因停止戒治出監，期滿未經撤銷停止戒治，於93年2 月
    9日執行完畢後，5年內復因施用毒品案件經起訴判處罪刑等
    情（詳如事實欄一、(二)所載），有臺灣基隆地方法院檢察
    署刑案資料查註紀錄表及臺灣高等法院被告前案紀錄表在卷
    足稽，堪認被告之再犯率甚高，原實施之觀察、勒戒及強制
    戒治已無法收其實效，當無再施以觀察、勒戒及強制戒治之
    必要。揆諸首揭說明，本案被告施用毒品之犯行雖係在強制
    戒治執行完畢釋放之5 年後所為，仍不得依毒品危害防制條
    例第20條第3 項規定施以觀察、勒戒及強制戒治之處遇，而
    應由檢察官依法追訴，是本件起訴程序並無違誤。
三、前揭犯罪事實，業據被告於本院準備程序及審理時坦承不諱
    ，又經被告同意，為警所採集之尿液經送驗後，呈甲基安非
    他命、可待因、嗎啡之陽性反應，此有基隆市警察局第三分
    局偵辦毒品案件尿液檢體對照表（檢體編號：0000000）、
    台灣尖端先進生技醫藥股份有限公司100 年9 月1 日濫用藥
    物檢驗報告各1 份附卷可稽，且參之以酵素免疫分析或薄層
    定性分析等方式為初步篩檢者，檢驗結果雖有相當程度偽陽
    性之可能，然以氣（液）相層析、質譜分析之儀器為交叉確
    認者，檢驗結果出現偽陽性之機率則極低，因而具有公信力
    ，核足為對涉嫌人不利之認定，復有扣案之已使用過之吸食
    器1 組可佐，足認被告之自白與犯罪事實相符，其犯罪事證
    明確，犯行洵堪認定，應依法論科。
四、查海洛因、甲基安非他命分係毒品危害防制條例第2 條第2
    項第1 款、第2 款所定之第一級、第二級毒品。核被告江義
    郎所為，係犯毒品危害防制條例第10條第1 項、第2 項之施
    用第一級、第二級毒品罪。被告持有第一級毒品海洛因及第
    二級毒品甲基安非他命之低度行為，應為施用第一級、第二
    級毒品之高度行為所吸收，不另論罪。被告先後所犯上開2
    罪，犯意各別，行為互殊，應予分論併罰。又被告有犯罪事
    實欄所示論罪科刑執行完畢情形，有臺灣高等法院被告前案
    紀錄表乙份附卷足憑，其於前案執行完畢後5 年內，故意再
    犯本件有期徒刑以上之各罪，均為累犯，各應依刑法第47條
    第1 項加重其刑。爰審酌被告曾有施用毒品之前科仍不知戒
    除，惟犯罪後坦承犯行，且所犯之施用毒品犯行乃戕害自己
    身心健康，並未危及他人等一切情狀，分別量處如主文所示
    之刑，併定其應執行之刑。
五、至扣案已使用之吸食器1組為被告所有供本案施用第二級毒
    品所用之物，業據被告敘明在卷，爰依刑法第38條第1項第2
    款、第3項之規定，宣告沒收。
據上論斷，應依刑事訴訟法第273 條之1 第1 項、第299 條第1
項前段，毒品危害防制條例第10條第1 項、第2 項，刑法第11條
前段、第47條第1 項、第51條第5 款、第38條第1 項第2 款，判
決如主文。
本案經檢察官林明志到庭執行職務。
中    華    民    國   100    年    11    月    25    日
                  刑事第五庭法  官   周霙蘭
以上正本證明與原本無異。
如不服本判決應於收受送達後10日內向本院提出上訴書狀，並應
敘述具體理由；其未敘述上訴理由者，應於上訴期間屆滿後20日
內向本院補提理由書(均須按他造當事人之人數附繕本)「切勿逕
送上級法院」。
中    華    民    國   100    年    11    月    25    日
                            書記官   翁其良
論罪法條：
毒品危害防制條例第10條
施用第一級毒品者，處 6 月以上 5 年以下有期徒刑。
施用第二級毒品者，處 3 年以下有期徒刑。